臺灣高等法院臺中分院刑事判決　　　　　　　　　　九十四年度上訴字第一○○號
　　上　訴　人
　　即　被　告　乙○○
右上訴人因違反毒品危害防制條例案件，不服臺灣彰化地方法院九十三年度訴字第六
七二號中華民國九十三年十一月三十日第一審判決（起訴案號：臺灣彰化地方法院檢
察署九十三年度毒偵字第八一九號，移
第一二九六號），提起上訴，本院判決如左：
    主      文
上訴駁回。
    事      實
一、乙○○前因施用毒品案件，經臺灣彰化地方法院二度裁定送觀察、勒戒後，皆認
    無繼續施用毒品之傾向，而先後於民國（下同）八十九年八月十五日、九十二年
    四月十六日執行完畢釋放，並經臺灣彰化地方法院檢察署檢察官依序於八十九年
    八月十五日、九十二年五月五日，以八十九年度毒偵字第二九四八號、九十二年
    度毒偵字第一二五九號、九十二年度毒偵緝字第三八號為不起訴處分確定。
二、詎乙○○仍未能戒除毒癮，復於前開觀察、勒戒執行完畢釋放後五年內，基於施
    用第一級毒品之概括犯意，分別於九十三年一月八日或其前三日內某時，及於同
    年四月二十八日或其前三日內某日，在不詳處所，以針筒注射之方式，各施用第
    一級毒品海洛因一次。又另萌生施用第二級毒品之犯意，於九十三年一月八日或
    其前四日內某時，在不詳處所，以不詳方式，施用第二級毒品甲基安非他命（起
    訴書誤載為安非他命）乙次。嗣於九十三年一月八日十時三十分許，經警持臺灣
    彰化地方法院核發之搜索票，搜索其位於彰化縣溪湖鎮○○里○○路二○五號之
    住處時查獲，並在其住處鐵門架上扣得其所有供施用海洛因所用之注射針筒乙支
    ，經警得其同意採尿送驗結果呈嗎啡及甲基安非他命陽性反應。復於九十三年四
    月二十八日十一時三十分許，經警持同院核發之搜索票再次搜索上址時查獲，並
    在其住處二樓廁所窗戶扣得其所有供施用海洛因所用之注射針筒四支，其經警採
    尿送驗結果呈嗎啡陽性反應。
三、案經彰化縣警察局北斗分局報告臺灣彰化地方法院檢察署檢察官偵查起訴，暨由
    彰化縣警察局溪湖分局報請臺灣彰化地方法院檢察署檢察官移送臺灣彰化地方法
    院併案審理。
    理      由
一、本案上訴人即被告乙○○（以下簡稱為被告）並未於本院準備程序期日及審理期
    日到庭，亦未於上訴狀敘明不服原審判決之理由及提出具體之辯解，惟其於原審
    法院審理時，則矢口否認有何施用第一級毒品海洛因及第二級毒品甲基安非他命
    之犯行，並辯稱：九十三年一月八日員警採集之尿液非伊所有，請求送ＤＮＡ鑑
    定及複驗尿液是否確呈嗎啡及甲基安非他命陽性反應；另九十三年四月二十八日
    員警採集之尿液係伊所有，但伊未施用海洛因，故尿液當無呈現嗎啡陽性反應之
    可能，亦請求複驗尿液是否確呈嗎啡陽性反應云云。
二、然查：
（一）九十三年一月八日送驗尿液，係警員經被告同意採集，有被告於同日出具之採
      尿同意書乙紙在卷可稽。且經原審法院函請法務部調查局比對被告尿液及扣案
      送驗尿液二者之ＤＮＡ是否相符，經法務部調查局以人類遺傳因子粒線體ＤＮ
      Ａ式序列鑑定法比對結果為二者序列相符，故認該二瓶尿液有百分之九九‧八
      機率以上為同一人或其同母系血緣關係之人所有一節，亦有法務部調查局九十
      三年八月十七日調科壹字第○九三六二三九四八九○號鑑定通知書乙紙在卷足
      按，從而，九十三年一月八日員警送驗尿液應係被告所有，應屬無疑，被告在
      原審法院辯稱：送驗尿液非伊所有云云，顯係卸責之詞，不足採信。
（二）次者，被告於九十三年一月八日為警查獲所採集之尿液檢體，先送請彰化縣衛
      生局以免疫學分析法、ＴＯＸＩ－ＬＡＢ方法檢驗結果，呈嗎啡及甲基安非他
      命陽性反應；臺灣彰化地方法院檢察署檢察官為求慎重，再將前揭尿液送請中
      山醫學大學附設醫院藥物濫用檢測中心以更精密之氣相層析質譜分析法（ＧＣ
      ＼ＭＳ）進行複驗，複驗結果亦呈嗎啡及甲基安非他命陽性反應；再經原審法
      院三度將上述尿液送請法務部調查局以氣相層析質譜分析法進行複驗，複驗結
      果亦呈嗎啡及甲基安非他命陽性反應。另被告於九十三年四月二十八日經警查
      獲所採集之尿液檢體，先送請彰化縣衛生局以免疫學分析法、ＴＯＸＩ－ＬＡ
      Ｂ方法檢驗結果，呈嗎啡陽性反應；經原審法院二度將右述尿液送請法務部調
      查局以氣相層析質譜分析法進行複驗，複驗結果亦呈嗎啡陽性反應。上情分別
      有彰化縣警察局北斗分局委託檢驗尿液代號與真實姓名對照表、彰化縣衛生局
      九十三年一月十九日出具之煙毒尿液檢驗成績書、中山醫學大學附設醫院藥物
      濫用檢測中心九十三年四月二十九日出具之檢驗報告、彰化縣警察局溪湖分局
      委託檢驗尿液代號與真實姓名對照認證表、彰化縣衛生局九十三年五月十日煙
      毒尿液檢驗成績書及上開法務部調查局九十三年八月十七日調科壹字第○九三
      六二三九四八九○號鑑定通知書各乙紙附卷可憑。
（三）按海洛因經施用後約百分之九十於七十二小時自尿液中排出，因憑尿液中呈嗎
      啡陽性反應，推算吸食時間距採集時間最長不逾七十二小時，另甲基安非他命
      經施用後約百分之七十於二十四小時內自尿中排出，約百分之九十於九十六小
      時內自尿中排出，因此尿液中可檢測出甲基安非他命陽性反應，其最長之時間
      不會超過九十六小時，此業據行政院衛生署藥物食品檢驗局以八十一年二月八
      日（八一）藥檢壹字第一一五六號函敘甚明，且為法院審理毒品案件所周知，
      足認被告於經警查獲之九十三年一月八或其前三日內某時，及於九十三年四月
      二十八日或其前三日內某時，在不詳處所，曾各施用第一級毒品海洛因一次無
      訛，且其於九十三年一月八日或其前四日內某時，曾在不詳處所，以不詳方式
      ，施用第二級毒品甲基安非他命乙次，亦屬無疑。又扣案之注射針筒五支，其
      中乙支，係於九十三年一月八日十時三十分許，經警持原審法院核發之搜索票
      在被告住處鐵門架上查扣；餘四支係於同年四月二十八日十一時三十分許，經
      警持原審法院核發之搜索票在被告住處二樓廁所窗戶查扣等情，並有原審法院
      核發之搜索票二紙、彰化縣警察局北斗分局北斗派出所搜索扣押筆錄、扣押物
      品目錄表、彰化縣警察局溪湖分局搜索扣押筆錄及扣押物品目錄表各乙紙暨查
      獲照片六幀在卷可按；而於九十三年四月二十八日查扣之注射針筒四支，皆係
      被告所有用供（或預備用供）施用海洛因所用之物，業據被告於同日警詢中供
      承在卷。依據上開各情，扣案針筒五支既皆係在被告具有實力支配關係下之處
      所被警查獲，當皆係被告所有之物，應無疑義。被告又曾供承係以針筒注射方
      式施用海洛因，足認被告係於經警查獲之九十三年一月八或其前三日內某時，
      及於九十三年四月二十八日或其前三日內某時，在不詳處所，曾以扣案內之針
      筒注射之方式，非法施用第一級毒品海洛因各乙次，洵堪認定。
（四）末查被告前因施用毒品案件，經原審法院二度裁定送觀察、勒戒後，皆認無繼
      續施用毒品之傾向，而先後於八十九年八月十五日、九十二年四月十六日執行
      完畢釋放，並經臺灣彰化地方法院檢察署檢察官依序於八十九年八月十五日、
      九十二年五月五日，以八十九年度毒偵字第二九四八號、九十二年度毒偵字第
      一二五九號、九十二年度毒偵緝字第三八號為不起訴處分確定等情，有臺灣彰
      化地方法院檢察署檢察官八十九年度毒偵字第二九四八號、九十二年度毒偵字
      第一二五九號、九十二年度毒偵緝字第三八號不起訴處分書、及本院被告全國
      前案紀錄表各乙份在卷可稽。被告在前案施用毒品經觀察、勒戒執行完畢釋放
      後，五年內再犯本件施用毒品罪，復屬無疑，綜上，本件事證明確，被告犯行
      ，洵堪認定。
三、按毒品危害防制條例業於九十二年六月六日經立法院修正通過，於同年七月九日
    經總統公布，並自公布後六個月即九十三年一月九日開始施行（參同條例第三十
    六條）。本案被告第一次施用第一級毒品海洛因之時間雖係九十三年一月八日，
    惟其最後一次施用之時間係同年四月二十八日，此時新修正之毒品危害防制條例
    業已開始施行，故本案就被告施用第一級毒品海洛因之犯行部分，自應適用被告
    行為終了時即修正後之毒品危害防制條例論處，當屬無疑。次就被告非法施用第
    二級毒品安非他命部分。查修正前後毒品危害防制條例第十條第二項皆規定：「
    施用第二級毒品者，處三年以下有期徒刑」，其構成要件及法定刑皆未變更，但
    該條例第二十條、第二十三條皆已經修正，惟無論上開新、舊法之規定，對於觀
    察、勒戒執行完畢釋放後，五年內再犯或三犯第十條之罪者及經二度觀察、勒戒
    ，皆認無繼續施用毒品之傾向，而為不起訴處分，五年內三犯第十條之罪者之處
    遇程序雖有不同，但新、舊法對觀察、勒戒執行完畢釋放後五年內再犯或三犯第
    十條之罪者，及經二度觀察、勒戒，皆認無繼續施用毒品之傾向，而為不起訴處
    分，五年內三犯第十條之罪者，均應由檢察官依法追訴其刑責之結果並無不同（
    又依修正後該條例第三十五條第一項第三款之規定，對於九十三年一月九日修正
    施行前繫屬、而於修正施行後審理中之施用毒品案件，應由法院依修正後之規定
    處理之，且修正前之刑罰規定並無較有利於被告之情形，亦無援引同條第二項從
    輕原則之餘地，且此係針對本次毒品危害防制條例修正施行前後法律適用之特別
    規定，自應優先適用於刑法第二條第一項有關新舊法比較之一般規定，惟如係於
    該條例修正施行後始繫屬於法院，因與前述修正施行前繫屬、而於修正施行後審
    理之規定不符，自無該條例第三十五條規定之適用，此時，即應回歸刑法第二條
    第一項有關新舊法比較之一般規定，本案係於九十三年一月九日毒品危害防制條
    例修正施行後之九十三年六月二日始繫屬於原審法院，有該院收案章可按，則依
    上開說明，自應適用刑法第二條第一項之規定比較修正前、後之毒品危害防制條
    例規定而決定應適用之法律）。本案被告上開非法施用第二級毒品安非他命之犯
    行，修正前、後之毒品危害防制條例第十條第二項法定刑既皆未變更，並無不利
    於被告之情形，從而，依刑法第二項第一項前段之規定，本案就被告施用第二級
    毒品甲基安非他命部分，自亦應適用裁判時即修正後之毒品危害防制條例論處。
    是核被告所為，係分別觸犯現行（即修正後）毒品危害防制條例第十條第一、二
    項之施用第一、二級毒品罪。被告為供自己施用之目的而持有上開毒品，其持有
    上開第一、二級毒品之低度行為，已分別被施用第一、二級毒品之高度行為所吸
    收，而不另論罪。另被告先後二次施用第一級毒品海洛因之犯行，其犯罪時間緊
    接，犯罪構成要件相同，顯係基於概括犯意反覆為之，為連續犯，此部分應依刑
    法第五十六條之規定論以一罪並加重其刑。至起訴書雖僅敘及被告於九十三年一
    月八日或其前三日內某時，施用海洛因一次之犯行，惟此部分與未據起訴之被告
    於九十三年四月二十八日或其前三日內某時，施用海洛因一次之犯行，有連續犯
    之裁判上一罪關係，業如前述，未起訴部分，自為起訴效力所及，基於審判不可
    分原則，本院自應併予審酌。又被告所犯上開二罪，其犯意各別，犯罪構成要件
    不同，應予分論併罰。扣案之注射針筒共五支，係被告所有用供或預備用供施用
    第一級毒品海洛因所用之物，應依刑法第三十八條第一項第二款之規定宣告沒收
    。
四、原審判決以被告上開非法施用第一級毒品、及非法施用第二級毒品之犯行已堪認
    定，乃審酌被告非法施用第一、二級毒品之犯罪情節、所生危害、及被告經法院
    先前二次裁定移送觀察、勒戒之後仍不思戒絕、且犯罪後仍飾詞狡辯等一切犯罪
    情狀，並依據刑事訴訟法第二百九十九條第一項前段，現行毒品危害防制條例第
    十條第一項、第二項，刑法第二條第一項前段、第十一條前段、第五十六條、第
    五十一條第五款、第三十八條第一項第二款等規定，就被告非法施用第一級毒品
    之犯行，量處有期徒刑一年，且將扣案之注射針筒五支均依法宣告沒收；另就被
    告非法施用第二級毒品之犯行，則量處有期徒刑陸月；且就被告被判處之有期徒
    刑，依法定其應執行刑為有期徒刑一年五月；其認事用法均無不合，量刑亦屬妥
    適。被告提起本案上訴，復未於上訴狀敘明不服原審判決之理由，其上訴核無理
    由，應予駁回。
五、本案被告經本院合法傳喚，無正理理由而未於本院審判期日到庭，爰不待其陳述
    逕行判決。
六、據上論斷，應依刑事訴訟法第三百六十八條、第三百七十一條，判決如主文。
本案經檢察官甲○○到庭執行職務。
中      華      民      國　    九十四     年     五      月   二十五 　日
                                臺灣高等法院臺中分院刑事第三庭
                                      審判長法　官　江　錫　麟
                                            法　官  胡　忠　文
                                            法　官　廖　柏　基
右正本證明與原本無異。
施用第一級毒品部分，得上訴。
施用第二級毒品部分，不得上訴。
如不服本判決應於收受送達後十日內向本院提出上訴書狀，其未敘述上訴之理由者並
得於提起上訴後十日內向本院補提理由書（均須按他造當事人之人數附繕本）。
                                            書記官　詹  錫　朋
中      華      民      國　    九十四     年     五      月   二十五 　日
附錄條文：
毒品危害防制條例第十條：
施用第一級毒品者，處六月以上五年以下有期徒刑。
施用第二級毒品者，處三年以下有期徒刑。
          　　　　　　　　　　　　　　　　　　　　　　　　　　　　　　　Ｒ
